【裁判字號】    89,上易,1903
【裁判日期】    890306
【裁判案由】    就業服務法
【裁判全文】
臺灣高等法院刑事判決                      八十九年度上易字第一九三號
    上  訴  人  乙○○
    即  被  告
                甲○○
右上訴人因違反就業服務法案件，不服臺灣臺北地方法院八十八年度易字第二一七二
號，中華民國八十九年三月六日第一審判決（起訴案號：臺灣臺北地方法院檢察署八
十七年度偵字第二四八六四號），提起上訴，本院判決如左：
    主      文
上訴駁回。
    事實及理由
一、本案經本院審理結果，認第一審以上訴人即被告乙○○、甲○○均係犯就業服務
    法第五十八條第一項前段之罪，判處罰金新臺幣五萬元，並諭知如易服勞役，以
    新臺幣九百元（即銀元三百元）折算一日，認事用法及量刑均無不當，應予維持
    ，並引用第一審判決書記載之事實、證據及理由。（如附件）
二、被告乙○○、甲○○上訴意旨固均指稱原審量刑過重，且被告乙○○辯稱該名勞
    工實際上僅前往工作約一、二次，另被告甲○○亦以該名勞工僅前往打掃一次云
    云云。惟查，菲律賓籍外國人ADELAIDA B. PUGLAY確於原審判決附表所示期間，
    分別受被告乙○○、甲○○僱用而從事清潔工作，業據證人ADELAIDA B. PUGLAY
    於警訊中陳述明確，而其所指述被告居家處所擺設情形，亦經原審勘驗屬實，而
    該名菲律賓人士係以為多人清潔為謀生方法，苟非長期前往工作，對於其工作場
    所之擺設情形，當無知之甚詳之可能，足證被告乙○○、甲○○於本院所為上開
    辯解，尚不足採為有利認定之依據。是則被告乙○○、甲○○徒執上開理由，並
    請求為緩刑諭知而提起上訴，為無理由，應予駁回。
據上論斷，應依刑事訴訟法第三百七十三條、第三百六十八條判決如主文。
本案經檢察官吳慎志到庭執行職務
中    華    民    國      八十九      年      七      月       四       日
                            臺灣高等法院刑事第十七庭
                                審判長法  官  陳  正  雄
                                      法  官  許  錦  印
法  官  林  勤  純
右正本證明與原本無異。
不得上訴。
                                      書記官  賴  思  華
中    華    民    國      八十九      年      七      月       七       日
附錄：本案論罪科刑法條全文
就業服務法第五十八條第一項：
違反第五十三條第一款、第二款或第三款規定，其聘僱或留用人數為一人者，處六月
以下有期徒刑、拘役或科或併科新臺幣九萬元以下罰金；其聘僱或留用人數為二人以
上者，處三年以下有期徒刑、拘役或科或併科新臺幣三十萬元以下罰金。
附件：
臺灣臺北地方法院刑事判決                        八十八年度易字第二一七二號
    公  訴  人  臺灣臺北地方法院檢察署檢察官
    被      告  乙○○  女  四十六歲（民國○○○年○○月○○○日生）
                        住台北市○○區○○路四段三三七號九樓之一
                        身分證統一編號：Ｚ000000000號
                吳桂蘭  女  四十一歲（民國○○○年○月○○日生）
                        住台北市○○區○○街七一號二樓
                        身分證統一編號：Ｚ000000000號
                甲○○  女  五十歲（民國○○○年○月○○日生）
                        住台北市○○區○○路四段二六三號三樓之三
                        身分證統一編號：Ｚ000000000號
右列被告因違反就業服務法案件，經檢察官提起公訴（八十七年度偵字第二四八六四
號），本院判決如左：
    主  文
乙○○違反雇主不得聘僱許可失效之外國人之規定，其聘僱人數為一人，處罰金新台
幣伍萬元，如易服勞役以新台幣玖佰元（即銀元佰元）折算壹日。
吳桂蘭違反雇主不得聘僱許可失效之外國人之規定，其聘僱人數為一人，處罰金新台
幣伍萬元，如易服勞役以新台幣玖佰元（即銀元佰元）折算壹日。
甲○○違反雇主不得聘僱許可失效之外國人之規定，其聘僱人數為一人，處罰金新台
幣伍萬元，如易服勞役以新台幣玖佰元（即銀元佰元）折算壹日。
    事  實
一、乙○○、吳桂蘭及甲○○明知就業服務法業於民國八十一年五月八日公佈，同月
    十日施行，依該法第五十三條第一款規定，雇主不得聘僱許可失效之外國人，竟
    分別於附表所示時間，以附表所示之代價，聘僱由台中市○○○路一００巷五五
    號二樓之八之周麗莉於八十二年十月二十六日申請許可入境來台工作，嗣因於八
    十四年九月十日逃逸而由行政院勞工委員會自八十四年九月十三日起撤銷聘僱許
    可之菲律賓籍外國人ADELAIDA B. PUGLAY（起訴書誤載為PUGLAY ADELAIDA
    BATOON）一人，分別於附表所示之工作地點從事打掃工作。嗣於八十七年七月九
    日十九時，因ADELAIDA B. PUGLAY在台北縣三重市○○○路一０七號前為警查獲
    ，依其供述始悉上情。
二、案經臺北市政府警察局士林分局報請臺灣板橋地方法院檢察署呈請臺灣高等法院
    檢察署核轉臺灣臺北地方法院檢察署檢察官偵查起訴。
    理  由
一、訊據被告乙○○、吳桂蘭及甲○○均矢口否認聘僱上開菲籍外勞之犯行，被告乙
    ○○辯稱：僅與該名外勞議定價格，然因時間無法配合，並未僱用；被告吳桂蘭
    辯稱：該址係為營業場所，一般人均得任意進出；被告甲○○則辯稱：曾與該外
    勞商談，因該外勞並無證件遂未僱用云云。經查，右揭犯罪事實，業據證人即受
    其聘僱之菲律賓籍人ADELAIDA B. PUGLAY於警訊中證述綦詳，並有其所繪製受聘
    打掃住處之現況圖各一份在卷可稽，且證人即承辦警員許智華於本院八十八年九
    月三十日調查中證稱：「大部分是由外勞根據之前印象自行畫出的。因當天去查
    ，只要是住家，我們都不主動進入。當天我們只有進入吳桂蘭店內。」、「我們
    依外勞供述，到大概區域，在由外勞當場指認路徑而至僱主處加以查訪。」等語
    ，參諸被告乙○○、吳桂蘭及甲○○均自承與該名外勞並無仇隙，當無無端設詞
    誣陷之可能，足見該名外勞之指述應非虛言。次查，本院於八十八年十月二十九
    日分別前往被告乙○○、吳桂蘭及甲○○之住處勘驗結果，其中被告甲○○之住
    處外電梯左側樓梯間確係擺放垃圾桶供住戶丟棄垃圾，而被告吳桂蘭之住處須由
    店內以電眼觀看並控制出入人員，此有勘驗筆錄各一份及照片附卷可參；又卷附
    該菲籍外勞所繪製之住處現況圖，核與屋內之陳設大致相符，業經被告乙○○、
    吳桂蘭及甲○○於本院調查中供明在卷；另被告吳桂蘭住處之陳設，經本院實地
    勘驗結果，核與卷附該菲籍外勞所繪製之現況圖大致相符，此有本院八十八年十
    月二十九日所製作之現場位置圖及照片在卷可資對照。被告乙○○及甲○○雖辯
    稱曾帶該名外勞了解室內環境云云，然被告乙○○及甲○○均自承僅與該名外勞
    會面一次，且所商談時間約為三十分鐘等情，則以該名菲籍外勞同時受聘多人從
    事打掃工作，若非長期受被告乙○○及甲○○之聘僱，豈能對該等住處情形知之
    甚詳而加以繪製現況圖；觀諸被告甲○○住處外垃圾桶之擺設位置，核與該名菲
    籍外勞於警訊中所證述之情形相符，益見該菲籍外勞確曾至該址打掃無訛。另被
    告吳桂蘭雖辯稱該處為營業場所，自得任意進入云云，然該處二樓及三樓雖為營
    業處所，惟其出入均須店內人員以電眼確認，顯非一般人得任意出入之情形；又
    依本院實地勘驗結果，該處四樓顯非一般營業場所，然該菲籍外勞尚能繪製該處
    之現況圖，足見其應非該營業處所之顧客；至該名菲籍外勞所繪四樓現況與本院
    勘驗所見雖略有不同，然本件自查獲時起迄至本院勘驗時，已達一年久，且該名
    菲籍外勞於警訊中陳稱：自八十五年九月起陸續受被告等十一人聘僱任看護工及
    清潔工等工作，堪認其長期受多人聘僱，是其未能毫無差池地繪出雇主住處，乃
    為事理之常，難以其所繪與被告吳桂蘭住處現況略有不符，即認該外勞之指述有
    瑕疵而不可採。是被告乙○○、吳桂蘭及甲○○上開所辯，應均屬事後卸責之詞
    ，不足採信。此外，並有內政部警政署八十八年八月十三日（八八）警署資字第
    ０九一六０五號函所附之菲律賓籍人ADELAIDA B. PUGLAY之外僑入出境資料及入
    境登記表在卷可稽。本件事證明確，渠等犯行均堪認定，應予依法論科。
二、按外國人未經雇主申請許可，不得在中華民國境內工作；雇主不得聘僱或留用未
    經許可或許可失效之外國人，為就業服務法第四十二條、第五十三條第一款所明
    定。又被告乙○○、吳桂蘭及甲○○所僱用之上開菲律賓籍人，係由台中市○○
    ○路一００巷五五號二樓之八之周麗莉申請聘僱許可，於八十二年十月二十六日
    入境，嗣於八十七年三月十四日自行逃離雇主，而由行政院勞工委員會以八十四
    年十月四日台八四勞職業字第０八九五四九號函自八十四年九月十三日撤銷該外
    勞之受聘僱許可，此有該會八十八年八月十七日臺八十八勞職外字第０九０三四
    九二號函附卷可稽，應屬許可失效之外國人，其違反上開第五十三條第一款規定
    ，聘僱許可失效之外國人工作，人數為一人，均應依同法第五十八條第一項前段
    論科，公訴人誤該名外勞為未經許可之外國人，尚有未洽。爰審酌被告均未曾受
    有期徒刑以上刑之宣告，此有台灣高等法院檢察署刑案紀錄簡覆表在卷可稽，及
    其品行、犯罪動機、目的、手段、僱用期間、所生危害及犯後猶飾詞卸責等一切
    情狀，各量處如主文所示之刑，並均諭知易服勞役之折算標準。
據上論斷，應依刑事訴訟法第二百九十九條第一項前段，就業服務法第五十八條第一
項前段、刑法第十一條前段、第四十二條第二項，罰金罰鍰提高標準條例第二條，現
行法規所定貨幣單位折算新台幣條例第二條，判決如主文。
本案經檢察官柯金柱到庭執行職務。
中    華    民    國      八十九    年      三      月        六      日
                                      臺灣臺北地方法院刑事第九庭
                                          法  官  黃  雅  君
右正本證明與原本無異
如不服本判決，應於判決送達後十日內，向本院提出上訴狀。
                                          書記官  文      柏
中    華    民    國      八十九    年      三      月        十      日
附錄本案論罪科刑法條：
就業服務法第五十八條第一項
附表：
編號  雇主姓名  雇用期間     工作時間        工作地點          待遇
一    乙○○    86.11-87.07  每星期六        台北市○○路○段  每次八百元
                             十七時至二十時  三三七號九樓之一
二    吳桂蘭    86.12-87.07  每星期四        台北市○○街七一  每次一千元
                             十四時至十八時  號二樓至四樓
三    甲○○    86.11-87.07  每星期三        台北市○○路○段  月薪二千六
                             八時至十一時    二六三號三樓之三  百元


司法院資訊處製作；財團法人民間司法改革基金會備份。
